臺灣高等法院高雄分院刑事判決　　　　　九十三年度上易字第三四八號
　　上　訴　人　台灣屏東地方法院檢察署檢察官
　　被　　　告　丙○○
右上訴人因被告傷害等案件，不服臺灣屏東地方法院九十三年度易字第二三號中華民
國九十三年五月十八日第一審判決（起訴案號：臺灣屏東地方法院檢察署九十三年度
偵字第二八五號），提起上訴，本院判決如左：
      主      文
原判決關於過失傷害及其執行刑部分撤銷。
丙○○因過失傷害人，處罰金壹仟元，如易服勞役，以佰元折算壹日。
其他上訴駁回。
丙○○上訴駁回部分所處罰金佰元，如易服勞役，以佰元折算壹日，與前開撤銷
改判部分所處罪刑，應執行罰金壹仟貳佰元，如易服勞役，以佰元折算壹日，緩刑
貳年，緩刑期內付保護管束。
      事      實
一、丙○○為乙○○之岳父，彼此間具有家庭暴力防治法第三條第三款所定之家庭成
    員關係。緣丙○○因其女潘彩蓮與乙○○間婚姻失和一事，迭與乙○○有所爭執
    ，雙方間隙已生，適乙○○於民國九十二年八月一日上午七時三十分許，至屏東
    縣警察局枋寮分局昌隆派出所內，又以存款遭盜領一事，質問丙○○，惟因丙○
    ○服勤中而未果（檢察官起訴此部分，被告仍涉傷害罪嫌，惟原審漏未判決，詳
    如後述），乙○○乃作罷離去，旋於同日上午九時四十分許，折返昌隆派出所，
    丙○○經同事顏丁淵通知後，亦隨後趕至，雙方甫見面即言語不合，丙○○本可
    預見其與乙○○身形懸殊，且所內四周桌椅密佈，其如於此際，為交談而以身體
    逼近乙○○，將致乙○○畏懼而本能後退，身軀亦不免碰撞桌椅而受傷，詎竟疏
    未注意及此，於交談中，冒然以身體趨近乙○○，致使乙○○因而畏懼後退，身
    體碰撞在旁之木椅而跌倒，受有頭部外傷併皮下紅腫、頸部挫傷等傷害。丙○○
    另因乙○○前往潘彩蓮所就讀之高雄樹德科技大學之舉，而疑乙○○又假藉商議
    離婚之名，而行破壞潘彩蓮名節之實，再生不滿於乙○○，嗣其於九十二年八月
    二十一日下午三時許，經該校通知獲悉乙○○又至該校後，即基於公然侮辱之犯
    意，於該校公眾得自由出入之軍訓室內，以「幹妳娘」（台語）等語，公然侮辱
    乙○○，乙○○不甘受辱，亦以同類言語出言相譏，致雙方怨懟更增。
二、案經乙○○訴請臺灣屏東地方法院檢察署檢察官偵查起訴。
      理      由
一、右揭過失傷害事實，業據被告丙○○於偵訊及原審審理時坦承不諱，核與證人即
    告訴人乙○○於原審審理中證述如何受傷等經過大致相符，復有驗傷診斷證甲書
    一紙在卷可稽，堪認被告上開不利於己之自白，確與事實相符，應可採信，告訴
    人乙○○於本院改稱被告沒有傷害伊一節，乃事後迴護之詞，並非可採，事證甲
    確，被告過失傷害犯行，已堪認定。
二、前開公然侮辱事實，訊據被告於原審審理中，固坦承曾於前述時、地，與告訴人
    發生爭執等情不諱，惟矢口否認有何公然侮辱情事，辯稱：我當時是說「看」，
    並非「幹」云云。惟查，被告於經樹德大學通知趕至該校後，如何氣憤填膺，而
    於公眾得出入之該校軍訓室內，以「幹妳娘」等語辱罵告訴人等節，業據告訴人
    乙○○於偵訊中指述甚詳，並經證人即樹德大學軍訓教官李樹軍於原審審理時證
    述屬實（原審卷第九八頁），且證人李樹軍為教職人員，衡情，亦無捏詞攀誣被
    告而自陷偽證罪責之理，足認告訴人上開指述確與事實相符，應可採為被告論罪
    科刑之依據，被告前開所辯，顯係避重就輕之詞，無可取信。告訴人乙○○於本
    院改稱被告沒有公然侮辱伊一節，乃事後迴護之詞，並非可採。綜上，被告公然
    侮辱之犯行，事證亦臻甲確，堪可認定。
三、核被告所為係犯刑法第二百八十四條第一項前段過失傷害罪（起訴書原認係犯刑
    法第二百七十七條第一項傷害罪，惟蒞庭檢察官已於原審審理時更正起訴法條為
    同法第二百八十四條第一項前段過失傷害罪），及第三百零九條第一項公然侮辱
    罪（被告為告訴人之岳父，為被告及告訴人所自承在卷，其等間即具有具有家庭
    暴力防治法第三條第三款所定之家庭成員關係，故被告對告訴人犯上開公然侮辱
    罪，亦成立家庭暴力防治法第二條第二項之家庭暴力罪）。被告所犯上開二罪間
    ，犯意各別，行為互異，應分論併罰。末查臺灣屏東地方法院檢察署九十三年度
    他字第三一號部分，與本案過失傷害部分為同一事實，為起訴效力所及，本院成
    立家庭暴力防治法第二條第二項之家庭暴力罪）。被告所犯上開二罪間，犯意各
    別，行為互異，應分論併罰。卷附臺灣屏東地方法院檢察署九十三年度他字第三
    一號部分，與本案過失傷害部分為同一事實，法院自應併予審理。
四、公訴意旨另以：被告丙○○於九十二年八月一日上午七時三十分許，在屏東縣警
    察局枋寮分局昌隆派出所內，因乙○○向其追問郵局存款是否遭岳母蔡英花盜領
    之事發生爭執，遂徒手毆打乙○○成傷，因認被告涉犯刑法第二百七十七條第一
    項傷害罪罪嫌。公訴人認被告涉犯上開傷害罪嫌，無非以告訴人乙○○之指訴為
    唯一論據。原審訊據被告丙○○堅決否認有此部分傷害犯行；本院查，告訴人乙
    ○○於九十二年八月八日第一次警訊時及九十三年一月十日檢察官偵查中並未提
    及被告涉有此部分傷害行為（見九十二年度他字第五七八號卷第二三頁、九十三
    年度他字第三一號卷第二頁），其於九十三年八月二十七日檢察官偵查中指訴被
    告涉犯此部分傷害行為，惟自承沒有任何人看到等語（見九十三年度他字第五七
    八號卷第八頁），告訴人乙○○於本院審理中自承被告沒有傷害他等語（見本院
    卷第二十頁），綜上說甲，並無任何確切證據足以證甲被告涉犯此部分傷害行為
    ，被告此部分犯罪尚屬不能證甲，惟公訴人指此部分與前開論罪科刑之過失傷害
    部分有連續犯裁判上一罪關係，爰不另為無罪之諭知。
五、原審就公然侮辱部分，適用刑法第三百零九條第一項、第四十二條第二項，罰金
    罰鍰提高標準條例第一條前段、第二條之規定，審酌被告因女兒家庭失和，始犯
 本案之犯罪動機，本件犯罪情節輕微，身心損害不大等一切情狀，從寬量處罰金
    三百元，並諭知罰金如易服勞役以三百元折算壹日。經核原判決此部分認事用法
    ，均無不合，量刑亦甚妥適，檢察官上訴意旨指摘原判決此部分量刑過輕為無理
    由，應予駁回。
六、原審就過失傷害部分予以論罪科刑，固非無見；惟查，按已受請求之事項未予判
    決，其判決當然違背法令，刑事訴訟法第三百七十九條第十二款前段定有甲文。
    本件公訴人起訴被告丙○○於九十二年八月一日上午七時三十分，在屏東縣警察
    局枋寮分局昌隆派出所內涉犯傷害罪嫌一節，原判決就此部分並未論斷，顯有就
    已受請求之事項並未判決之違背法令情事，公訴人提起上訴指摘原判決此部分量
    刑過輕，雖無理由，惟原判決此部分既有可議，自屬無可維持，應將之連同其執
    行刑部分撤銷改判。審酌被告因女兒家庭失和，被動介入協調，且告訴人受傷情
    形輕微，損害不大等一切情狀，仍如原審量處罰金一千元，並諭知如易服勞役之
    折算標準，且與上訴駁回部分所處罰金三百元，如易服勞役，以三百元折算壹日
    ，定其應執行刑罰金一千二百元，如易服勞役，以三百元折算壹日。末查，被告
    未曾受有期徒刑以上刑之宣告，有臺灣高等法院被告全國前案紀錄表一紙附卷可
    佐，且其為現職員警，堪認其經此教訓，自當知所警惕而無虞再犯，本院綜核各
    情認上開罰金刑之宣告，已足策其自新，所宣告之刑，以暫不執行為適當，仍如
    原審依法諭知緩刑二年，用啟自新，惟被告應依家庭暴力防治法第三十條第一項
    規定，於緩刑期內付保護管束。
七、被告丙○○經合法傳喚無正當理由不到庭，不待其陳述逕行判決。
據上論結，應依刑事訴訟法第三百七十一條、第三百六十八條、第三百六十九條第一
項前段、第三百六十四條、第二百九十九條第一項前段，刑法第二百八十四條第一項
前段、第四十二條第二項、第五十一條第七款、第七十四條第一款，家庭暴力防治法
第三十條第一項，罰金罰鍰提高標準條例第一條前段、第二條，判決如主文
本案經檢察官陳國全到庭執行職務。
中    華    民    國     九十三     年       八       月       六       日
                              臺灣高等法院高雄分院刑事第五庭
                                  審判長法官  曾永宗
                                        法官  邱永貴
                                        法官  陳甲富
右正本證甲與原本無異。
不得上訴。
                                      書記官  陳武悅
中    華    民    國     九十三     年       八       月        九      日
附錄：本判決論罪科刑法條：
刑法第二百八十四條第一項
因過失傷害人者，處六月以下有期徒刑、拘役或五百元以下罰金。致重傷者，處一年
以下有期徒刑、拘役或五百元以下罰金。
刑法第三百零九條第一項
公然侮辱人者，處拘役或三百元以下罰金。
                                                                    Ａ
